【裁判字號】    92,台上,458
【裁判日期】    920307
【裁判案由】    給付買賣價金
【裁判全文】
最高法院民事裁定                                九十二年度台上字第四五八號
    上  訴  人  喜林莊建設股份有限公司
    法定代理人  莊鴻志
    訴訟代理人  方錫洀律師
    被 上訴 人  甲○○
                乙○○
    共      同
    訴訟代理人  宗淑媛律師
右當事人間請求給付買賣價金事件，上訴人對於中華民國九十一年九月二十四日台灣
高等法院第二審更審判決（九十一年度重上更(二)字第六七號），提起上訴，本院裁定
如左：
    主  文
上訴駁回。
第三審訴訟費用由上訴人負擔。
    理  由
按對於第二審判決上訴，非以其違背法令為理由，不得為之。又提起上訴，上訴狀內
應記載上訴理由，表明原判決所違背之法令及其具體內容，暨依訴訟資料合於該違背
法令之具體事實。民事訴訟法第四百六十七條、第四百七十條第二項定有明文。而依
同法第四百六十八條規定，判決不適用法規或適用不當者，為違背法令；依同法第四
百六十九條規定，判決有該條所列各款情形之一者，為當然違背法令。是當事人提起
上訴，如依民事訴訟法第四百六十八條規定，以第二審判決有不適用法規或適用法規
不當為理由時，其上訴狀或理由書應表明該判決所違背之法令條項，或有關判例、解
釋字號，或成文法以外之習慣或法理等及其具體內容，暨係依何訴訟資料合於該違背
法令之具體事實；如以民事訴訟法第四百六十九條所列各款情形為理由時，其上訴狀
或理由書應表明該判決有合於各該條款規定情形之具體內容，及係依何訴訟資料合於
該違背法令之具體事實。上訴狀或理由書如未依上述方法表明，或其所表明者顯與上
開法條規定不合時，即難認為已合法表明上訴理由，其上訴自非合法。本件上訴人對
於第二審判決提起上訴，雖以該判決違背法令為由，惟核其上訴理由狀所載內容，係
就原審取捨證據、認定事實之職權行使，及依職權解釋契約，指摘其為不當，並就原
審已論斷者，泛言未論斷，而非表明該判決所違背之法令及其具體內容，暨依訴訟資
料合於該違背法令之具體事實，難認其已合法表明上訴理由。依首揭說明，應認其上
訴為不合法。又原審於民國九十一年八月九日指定同年九月十日行言詞辯論，於通知
書並諭知兩造應於收受通知後十五日內依民事訴訟法第二百六十五條、第二百六十六
條、第二百六十七條、第二百六十八條、第二百六十八條之一提出辯論意旨狀及其繕
本，被上訴人收受後，即於同年八月二十八日向原審提出答辯之言詞辯論意旨狀，並
陳明本件訴訟兩造重要爭執點為下列各項：(一)、本件不動產買賣標的之範圍為何？未
經所有權登記之地上建物及工作物，是否屬於本件買賣之標的物？(二)、被上訴人已否
將出賣之標的物點交予上訴人，點交之標的物是否符合買賣契約之約定？(三)、上訴人
對於被上訴人之點交買賣標的物，符合買賣契約約定，曾否自認？上訴人其後又撤銷
其自認，是否合法？(四)、被上訴人點交系爭買賣標的物，有無遲延責任？縱有遲延，
被上訴人已否行使同時履行抗辯權？(五)、上訴人主張其有違約金債權，得以與系爭價
金債權抵銷，有無理由？原審即將該言詞辯論意旨狀於同年八月三十日收受，且於預
定之九月十日，於該院第十五法庭公開辯論時，由審判長諭知兩造陳述本案爭點，兩
造訴訟代理人分別陳述後，審判長又訊以：尚有何證據請求調查，兩造均稱沒有，原
審審判長即終結準備程序進行辯論程序，兩造陳述後，審判長提示全案卷證予兩造，
兩造均稱無其他主張及舉證，並辯論後，審判長才宣示辯論終結。以上程序，有原審
卷所附案件審理單、送達證書及九十一年九月十日言詞辯論筆錄可憑，其訴訟程序於
法並無違誤。上訴論旨指原審違背民事訴訟法第二百六十八條之一第一項規定未使當
事人整理並協議簡化爭點、同法第二百零九條規定法院調查證據於言詞辯論期日行之
、同法第二百二十一條第一項規定判決應本於當事人之言詞辯論為之，而構成同法第
四百六十九條第五款之判決違背言詞辯論公開之規定云云，均非可採，併予明。
據上論結，本件上訴為不合法。依民事訴訟法第四百八十一條、第四百四十四條第一
項、第九十五條、第七十八條，裁定如主文。
中      華      民      國    九十二    年     三       月      七      日
                              最高法院民事第六庭
                                  審判長法官  吳  正  一
                                        法官  劉  福  來
                                        法官  鄭  玉  山
                                        法官  黃  義  豐
                                        法官  許  澍  林
      右正本證明與原本無異
                                              書  記  官
中      華      民      國    九十二    年      三      月    二十六    日


司法院資訊處製作；財團法人民間司法改革基金會備份。
